臺灣桃園地方法院小額民事判決
110年度壢小字第1301號
原      告  馬岸    
被      告  謝旻蓉  

上列當事人間因肇事遺棄罪等案件，原告提起刑事附帶民事訴訟
，請求損害賠償，經本院刑事庭裁定（109年度交附民字第82號
）移送前來，本院於民國110年12月8日言詞辯論終結，判決如下
：
    主    文
一、被告應給付原告新臺幣（下同）1萬0,550 元，及自民國10 
    9年 9月4日起至清償日止，按年息5 ％計算之利息。
二、原告其餘之訴駁回。
三、本判決第一項得假執行。但被告如以1萬0,550 元為原告預
    供擔保，得免為假執行。
    事實及理由
壹、程序方面
　　按就審期間，至少應有5日。但有急迫情形者，不在此限，
    民事訴訟法第429條第2項定有明文；又按第428條至第431條
    、第432條第1項、第433條至434條之1及第436條之規定，於
    小額程序準用之，同法第436條之23亦有明文。再按民事訴
    訟法第251條第2項所應留之就審期間，係使被告準備辯論及
    到場辯論之期間，於第一審程序，僅限於被告及初次辯論期
    日始有其適用（最高法院87年度台抗字第531號裁定意旨參
    照），考其立法理由，乃為使被告得以深思熟慮，而得防禦
    其利益所設。又於適用小額訴訟程序，審判長指定言詞辯論
    期日，未留5日以上之就審期間者，不能認被告已於相當時
    期受合法之通知，故被告如於期日到場，即得依民事訴訟法
    第197條行使責問權；如未到場，法院則不得依原告之聲請
    或依職權由其一造辯論而為判決。惟若被告到場但對此並無
    異議，而為本案之辯論，因前揭訴訟程式之規定係僅為當事
    人之利益而設，故其責問權即行喪失，而使此項違背訴訟程
    式之瑕疵因而補正。查本件言詞辯論期日係指定於民國110
    年12月8日，言詞辯論通知書係於110年12月6日送達被告服
    刑之法務部○○○○○○○○○，其就審期間雖不足5日，惟因被告於
    上開言詞辯論期日已親自到庭，並當庭同意進行言詞辯論，
    有該日言詞辯論筆錄在卷足憑（見本院卷第35頁背面），是
    兩造於該日進行言詞辯論，並經本院宣示本件言詞辯論終結
    ，自屬合法。
貳、實體方面　　
一、原告主張：被告於民國109年3月15日晚間9時11分許，駕駛
    車牌號碼000－0000號租賃小客車，沿桃園市中壢區元化路二
    段往新生路方向行駛，行經元化路二段與中豐路交岔路口，
    欲左轉彎駛入中豐路時，本應注意汽車駕駛人行經行人穿越
    道時應禮讓行人優先通行，依當時情況，並無不能注意之情
    形，被告竟未注意而貿然左轉彎駛入中豐路，不慎碰撞行人
    穿越道上依綠燈號誌前行之行人原告（下稱系爭事故），致
    原告受有右前臂挫傷、右足第一趾挫傷及右側肩膀挫傷等傷
    害。原告主張為此支出醫療費用1,790元及往返天成醫療社
    團法人天晟醫院（下稱天晟醫院）急診與三次門診交通費80
    0元；復因系爭事故所致傷勢及奔波勞累而生身心痛苦，受
    有精神上損失，欲請求精神慰撫金2萬7,410元，共計受有3
    萬元之損害。為此，爰依侵權行為之法律關係，提起本件訴
    訟等語。並聲明：被告應給付原告3萬元，及自刑事附帶民
    事起訴狀繕本送達翌日起至清償日止，按年息5％計算之利息
    。
二、被告則以：對於系爭事故之發生伊有應注意而不注意之過失
    ，致原告受有上開傷害等情，業經臺灣桃園地方檢察署檢察
    官109年度偵字第12773號起訴書起訴，並經臺灣桃園地方法
    院109年度交訴字第84號刑事判決確定，且伊已在監服刑，
    故不爭執上開起訴書與刑事判決所認定之事實。原告所請求
    之金額，醫療費用1,790元及交通費用800元不爭執並願意賠
    付。但精神慰撫金2萬7,410元則因原告傷勢並不嚴重，請求
    金額過高，不過多次強調最重要的是原告人沒事就好，如若
    金額降低至5,000元，伊同意給付。
三、本院之判斷：
　　（一）原告主張之上開事實，除被告應賠付原告之數額外，
          業據提出與其等所述相符之本院109年度交訴字第84
          號刑事判決正本、本院109年度交附民字第82號刑事
          附帶民事訴訟裁定正本、天晟醫院急診費用收據、天
          晟醫院門診費用收據、復健科治療計畫單、天晟醫院
          診斷明書為證（見本院卷第4頁至第8頁、109年度交
          附民字第82號卷第7頁至第12頁、第23頁），復經本
          院職權調取系爭事故刑事案件卷宗所附桃園市政府警
          察局中壢分局刑事案件報告書、桃園市政府交通警察
          大隊道路交通事故調查筆錄、道路交通事故現場圖、
          道路交通事故調查表（一）（二）、道路交通事故肇
          事人自首情形紀錄表、車號查詢車主資料、車輛詳細
          資料報表、道路交通事故當事人登記聯單及現場照片
          16張等件核閱無誤（見偵查卷第3頁至第9頁、第17頁
          、第29頁至第39頁、第47頁、第51頁至第57頁背面、
          第79頁），且為被告所不爭執，自堪信原告主張上開
          事實為真。
　　（二）按汽車行近行人穿越道時，應依下列規定：二、汽車
          行近行人穿越道，遇有行人穿越、攜帶白手杖或導盲
          犬之視覺功能障礙者時，無論有無交通指揮人員指揮
          或號誌指示，均應暫停讓行人、視覺功能障礙者先行
          通過。道路交通安全規則第103條第2款定有明文。次
          按因故意或過失，不法侵害他人之權利者，負損害賠
          償責任；不法侵害他人之身體、健康、名譽、自由、
          信用、隱私、貞操，或不法侵害其他人格法益而情節
          重大者，被害人雖非財產上之損害，亦得請求賠償相
          當之金額，民法第184條第1項及第195條第1項前段分
          別定有明文。本件被告不法侵害原告之身體健康權，
          應就原告因此所受之損害，負賠償責任。茲就原告請
          求賠償之項目及金額，認列如下：
　　　 1、醫療費用，得請求1,790元：
　　　　　原告主張其因系爭事故受有右前臂挫傷、右足第一趾
          挫傷及右側肩膀挫傷等傷害，支出醫療費用1,790元
          等事實，業據其提出天晟醫院急診費用收據、天晟醫
          院門診費用收據、復健科治療計畫單、天晟醫院診斷
          明書等件為證（見109年度交附民字第82號卷第7頁至
          第12頁、第23頁），被告對此亦表示同意給付（見本
          院卷第35頁背面），故原告請求被告給付醫療費用1,
          790元，核為有據，應予准許。
　　　 2、交通費用，得請求800元：
　　　　　原告另主張因系爭事故所致傷勢，需往返原告住所及
          天晟醫院復健，支出系爭事故當天急診、後續3次門
          診共計4趟路程之計程車車資等情，並為被告所不爭
          執，故原告請求被告給付交通費用800元，核為有據
          ，應予准許。
　　　 3、精神慰撫金，得請求8,000元：
　　　　　按不法侵害他人之身體或健康者，對於被害人因此喪
          失或減少勞動能力或增加生活上之需要時，應負損害
          賠償責任；不法侵害他人之身體、健康者，被害人雖
          非財產上之損害，亦得請求賠償相當之金額，民法第
          193條第1項、第195條第1項前段分別定有明文。再精
          神慰藉金之賠償須以人格權遭遇侵害，使精神上受有
          痛苦為必要，其核給之標準固與財產上損害之計算不
          同，然非不可斟酌雙方身分資力與加害程度，及其他
          各種情形核定相當之數額；所謂相當，除斟酌雙方身
          分資力外，尤應兼顧加害程度與其身體、健康影響是
          否重大以為斷（最高法院51年台上字第223號判例意
          旨、最高法院89年度台上字第1952號判決意旨參照）
          。經查，被告之過失行為，造成原告受有右前臂挫傷
          、右足第一趾挫傷及右側肩膀挫傷等傷害，自屬不法
          侵害原告之身體，是原告主張其因系爭事故，而受有
          相當之精神上痛苦，依上開法條規定請求非財產上損
          害賠償，應予准許。爰審酌原告學歷為專科畢業，現
          甫生完小孩、無業，名下無財產；被告學歷為專科畢
          業，另有進修EMBA，現為自營商，個人月收入約60萬
          元，為兩造所自陳（見本院卷第35頁背面），復依本
          院職權查詢之兩造稅務電子閘門財產所得調件明細表
          所示，原告名下無任何資產，被告名下財產價值45萬
          元等情，審酌兩造之身分地位、經濟狀況、原告之傷
          勢及因被告上開侵權行為之侵害情節等一切情狀，認
          為原告所受傷勢非屬重大而難以復原，所需復原時間
          應非長久，請求精神慰撫金應以8,000元為當，逾此
          範圍，尚屬過高，不應准許。
   （三）末按給付無確定期限者，債務人於債權人得請求給付
         時，經其催告而未為給付，自受催告時起，負遲延責
         任。其經債權人起訴而送達訴狀，或依督促程序送達
         支付命令，或為其他相類之行為者，與催告有同一之
         效力；遲延之債務，以支付金錢為標的者，債權人得
         請求依法定利率計算之遲延利息；應付利息之債務，
         其利率未經約定，亦無法律可據者，週年利率為百分
         之5，民法第229條第2項、第233條第1項前段、第203
         條分別定有明文。本件侵權行為損害賠償債務，其給
         付並無確定期限，依前揭規定，被告應自起訴狀繕本
         送達之翌日起負遲延責任。查，本件刑事附帶民事起
         訴狀繕本係於109年8月25日寄存送達於被告本人，有
         本院送達證書1份附卷可稽（見本院109年度審交附民
         字第194號卷第7頁），是本件原告請求被告給付利息
         之起算日為109年9月4日，應堪認定。
四、綜上所述，原告依侵權行為之法律關係，請求被告給付1萬0
    ,550元，及自109 年9 月4日起至清償日止，按年息5 ％計算
    之利息，為有理由，應予准許。逾此範圍，為無理由，不應
    准許。
五、本件原告勝訴部份係就民事訴訟法第436 條之8第1項適用小
    額訴訟程序所為被告敗訴之判決，依同法第436 條之20規定
    ，應依職權宣告假執行。
六、本件原告提起刑事附帶民事訴訟，由本院刑事庭依刑事訴訟
    法第504條第1項規定，裁定移送民事庭審理，依同條第2項
    規定免繳納裁判費，且於本件訴訟繫屬期間亦無增生訴訟費
    用事項，自無庸諭知訴訟費用之負擔，附此敘明。
中　　華　　民　　國　　110 　年　　12　　月　  14　　日
                 中壢簡易庭  法  官  劉哲嘉
以上正本證明與原本無異。
如不服本判決，須以違背法令為理由，於判決送達後20日內向本
庭（桃園市○○區○○路0 段000 號）提出上訴狀。（須按他造
當事人之人數附繕本）。
中　　華　　民　　國　　110 　年　　12　　月　  14　　日
                             書記官  鄭履任
附錄：
一、民事訴訟法第436條之24第2項：對於小額程序之第一審裁判
    上訴或抗告，非以其違背法令為理由，不得為之。
二、民事訴訟法第436條之25：
    上訴狀內應記載上訴理由，表明下列各款事項：
    （一）原判決所違背之法令及其具體內容。
    （二）依訴訟資料可認為原判決有違背法令之具體事實。
三、民事訴訟法第471條第1項：（依同法第436條之32第2項規定
    於小額事件之上訴程序準用之）上訴狀內未表明上訴理由者
    ，上訴人應於提起上訴後20日內，提出理由書於原第二審法
    院；未提出者，毌庸命其補正，由原第二審法院以裁定駁回
    之。